【裁判字號】    88,交聲更,1
【裁判日期】    890120
【裁判案由】    違反道路交通管理處罰條例
【裁判全文】
臺灣宜蘭地方法院交通事件裁定                      八十八年度交聲更字第一號
    移
    受處分人  乙○○
    即異議人
              甲○○
    右 二 人  丙○○
    共同代理人
右列受處分人因違反道路交通管理處罰條例案件，對於交通部公路局台北區監理所宜
蘭監理站中華民國八十八年五月四日所為之處分（原處分案號：宜監稽違車字第二三
○○四二、二三○○四四號）聲明異議，經本院裁定（八十八年八月十日八十八年度
交聲字第七號）後，移送機關不服提出抗告，經臺灣高等法院發回（八十八年十月五
日八十八年交抗字第三○九號），本院更為裁定如左：
    主  文
原處分撤銷。
乙○○、甲○○汽車所有人，未領用牌照行駛汽車，各處罰鍰貳仟肆佰元，並禁止其
行駛。
    理  由
一、原處分機關以受處分人乙○○、甲○○於民國八十八年三月十五日十四時四十分
    許，在台北縣中和市○○路六十六號附近，分別駕駛拼裝車輛，未經核准領用牌
    照行駛為由，依道路交通管理處罰條例第十二條第一項第二款及第二項之規定，
    裁處受處分人各罰鍰新台幣（下同）柒仟貳佰元（即銀元二千四百元）及車輛沒
    入。受處分人則以其所有之重機車，均係合法整批進口，僅係自行組裝未領牌照
    之組裝車，非屬拼裝車，原處分裁處將車輛沒入，顯有誤會；又受處分人當時並
    未行駛該組裝之重機車，原處分據以裁罰，尚有未合等情，表示不服，聲明異議
    到院。
二、按「汽車未領用牌照行駛者，處汽車所有人一千二百元以上二千四百元以下罰鍰
    」，為道路交通管理處罰條例第十二條第一項第一款所明定。查受處分人乙○○
    、甲○○於八十八年三月十五日十四時四十分許，與友人藍茂松（業據撤回異議
    ）分別駕駛其各自所有未領用牌照之進口右揭重型機車各一部（受處分人乙○○
    、甲○○均係駕駛一千一百ＣＣ之重型機車），在台北縣中和市○○路六十六號
    附近為警發現，經警尾隨其後，於當場截獲受處分人乙○○所駕駛之重型機車一
    部，另二部則快速逃逸，嗣經警巡邏，始於十餘分鐘後，在台北縣秀朗橋發現受
    處分人甲○○及藍茂松之前揭重型機車各一部，而據以舉發等情，業據證人台北
    縣警察局中和分局秀山派出所之警員周信忠、翁啟元分別於本院訊問時結證明確
    ，並有台北縣警察局舉發違反道路交通管理事件通知單三紙及進口報單附卷足憑
    。受處分人乙○○於本院訊問時，亦坦承伊是第一部遭警取締，伊與受處分人甲
    ○○及藍茂松均是一起去的等語（參見本院八十八年七月二日訊問筆錄），足徵
    受處分人乙○○、甲○○分別確有未領用牌照行駛汽車（重型機車）之違規行為
    ，應堪認定。受處分人乙○○、甲○○辯稱：並未行駛該組裝之重機車云云，自
    無足採。
三、又按「拼裝車輛，未經核准領用牌照行駛者，車輛並沒入。」，為道路交通管理
    處罰條例第十二條第二項前段所明定。而該條所規範之「拼裝車輛」，係指無原
    廠出廠證明之車輛而言。另按道路交通安全規則第十七條第一項規定汽車所有人
    申請新領牌照登記應依左列規定繳交車輛來歷憑證，經檢驗合格後發給牌照：一
    、國內製造：：。二、進口之車輛：(一)自貿易商或經銷商購買新車者，應繳驗海
    關進口與貨物稅完（免）稅證明書、出廠證明、貿易商或經銷商開立之統一發票
    。同條第二項並規定應經監理機關檢驗合格發給牌照。而依交通部八十四年十月
    十二日交路交字第○四○六五九號函說明二：道路交通管理處罰條例第十二條
    第一項第二款係對「未領用牌照行駛者」之處罰，係指就有來歷證明之汽車而為
    規定。其無來歷證明者，即屬私自組裝之拼裝車輛。惟所謂來歷「來歷證明」，
    雖依交通部八十四年十月十二日交路交字第○四○六五九號函釋，係指未有來
    歷證明之汽車，即屬私自組裝之車輛，應依前開條例第十二條第二項予以沒入。
    是若屬有來歷證明之汽車，既不在該條沒入之規範範圍內，要無疑義。是所謂來
    歷證明者，自仍以有合法原廠證明暨進口證明者，始克當之（臺灣高等法院八十
    八年度交抗字第三○三號刑事裁定意旨參照）。經查受處分人所有之右揭重型機
    車各一部，係在國外購後，經分解進口後在台灣重新組裝回原車，有受處分人提
    出之進口報單、海關進出口貨物稅費繳納證兼匯款申請書、原廠證明、財政部台
    北市國稅局貨物稅完稅單及貨物稅自動報繳繳款書影本附卷足稽，並經本院先後
    於八十八年七月五日及八十九年一月十二日兩度勘驗系爭二部重型機車及核對該
    車身及引擎號碼無訛，制有勘驗筆錄共二紙及現場片三幀在卷足憑，且本院於八
    十九年一月十二日勘驗時就系爭二部重型機車詳加檢視結果，發現系爭二部機車
    之前整流罩兩側、後整流罩內面、側整流罩內面、油箱上方、車把、線組均制有
    ＢＭＷ原廠標示，零件亦均有編號，查無其他非原裝進口之零件抵充組合之情事
    ，亦有上開八十九年一月十二日勘驗筆錄附卷可考。足徵受處分人辯稱：系爭機
    車係僅將其前輪、車把、整流罩拆下，車體支架均完整之狀態下整批合法進口後
    ，再自行組裝等語，應堪採信。茲應審究者為系爭車輛是否為道路交通管理處罰
    條例第十二條第一項第二款所稱之「拼裝車」？按「拼裝車」應屬由不同車輛零
    件拼湊而成，故無車輛來源憑證可供辦理汽車牌照登記而言；至同一車輛之零件
    拆卸後，再予組合還原之車輛應不在該條例第一項第二款所稱「拼裝車」規範之
    列。雖道路交通安全規則第十七條規定汽車新領牌照登記應依規定繳驗車輛來歷
    憑證，而受處分人乙○○、甲○○所持有由海關進口者，為該機車之零組件證明
    ，並非整車證明，然此應係其規避國內目前尚未開放一千一百ＣＣ之重型機車進
    口之舉，倘國內開放該重型機車進口，其即可由國外將整車原裝進口，再憑證辦
    理汽車牌照登記。是自不得以該重型機車係以化整為零之方式進口後，再予組裝
    ，因礙於法令規章之限制，而無法辦理汽車牌照登記，即認該重型機車係屬由不
    同車輛零件拼湊而成之「拼裝車」。系爭二部機既有受處分人提出之進口報單、
    海關進出口貨物稅費繳納證兼匯款申請書、原廠證明、財政部台北市國稅局貨物
    稅完稅單及貨物稅自動報繳繳款書影本附卷可資證明其來歷，係有「來歷證明」
    之車輛，非屬道路交通管理處罰條例第十二條第二項沒入之規範範圍，依上開刑
    事裁定意旨可認非屬「拼裝車」，從而受處分人辯稱系爭重型機車非屬「拼裝車
    」一節，應堪採信。原處分未審酌及此，認受處分人所有系爭重型機車係拼裝車
    輛，未經核准領用牌照行駛，依道路交通管理處罰條例第十二條第一項第二款及
    第二項之規定，各裁處受處分人罰鍰銀元二千四百元（即新台幣七千二百元）及
    沒入該車輛，即有未合。
四、受處分人聲明異議，以其並未行駛該組裝之重型機車，雖無理由，惟原處分就「
    拼裝車」之認定，既有可議，受處分人此部分之聲明異議即屬有理由，爰撤銷原
    處分，並由本院另為裁定如主文。
五、結論：應依道路交通案件處理辦法第二十條前段、道路交通管理處罰條例第十二
    條第一項第一款，裁定如主文。
中      華      民      國      八十九    年      一      月    二十    日
                                      臺灣宜蘭地方法院交通法庭
                                            法  官  曾  啟  謀
右正本證明與原本無異。
如不服本裁定，應於裁定送達後五日內向本院提出抗告狀。（應附繕本）
                                            書記官  陳  淑  宜
中      華      民      國      八十九    年      一      月    二十五  日


司法院資訊處製作；財團法人民間司法改革基金會備份。
